【裁判字號】    96,訴,904
【裁判日期】    970205
【裁判案由】    妨害自由等
【裁判全文】
臺灣基隆地方法院刑事判決               96年度訴字第904號
公  訴  人  臺灣基隆地方法院檢察署檢察官
被      告  丁○○
            丙○○
上列被告因妨害自由等案件，經檢察官提起公訴（96年度偵字第
595 號），本院判決如下：
    主  文
丁○○意圖營利，聚眾賭博，處有期徒刑月，如易科罰金，以
新臺幣壹仟元折算壹日，減為有期徒刑壹月又拾伍日，如易科罰
金，以新臺幣壹仟元折算壹日。又共同傷害人之身體，處有期徒
刑月，如易科罰金，以新臺幣壹仟元折算壹日，減為有期徒刑
壹月又拾伍日，如易科罰金，以新臺幣壹仟元折算壹日。又共同
以強暴、脅迫使人行無義務之事，處有期徒刑肆月，如易科罰金
，以新臺幣壹仟元折算壹日，減為有期徒刑貳月，如易科罰金，
以新臺幣壹仟元折算壹日，扣案之錄音帶壹捲，沒收之。。應執
行有期徒刑肆月，如易科罰金，以新臺幣壹仟元折算壹日，扣案
之錄音帶壹捲，沒收之。
丁○○損壞他人之鐵門、牆壁及鞋櫃，足以生損害於他人，處拘
役拾日，如易科罰金，以新臺幣壹仟元折算壹日，減為拘役拾
伍日，如易科罰金，以新臺幣壹仟元折算壹日。
丙○○共同傷害人之身體，處有期徒刑月，如易科罰金，以新
臺幣壹仟元折算壹日，減為有期徒刑壹月又拾伍日，如易科罰金
，以新臺幣壹仟元折算壹日；又共同以強暴、脅迫使人行無義務
之事，處有期徒刑肆月，如易科罰金，以新臺幣壹仟元折算壹日
，減為有期徒刑貳月，如易科罰金，以新臺幣壹仟元折算壹日，
扣案之錄音帶壹捲，沒收之。應執行有期徒刑月，如易科罰金
，以新臺幣壹仟元折算壹日，扣案之錄音帶壹捲，沒收之。
    事  實
一、丁○○意圖營利，並基於供給賭博場所、聚眾賭博之犯意，
    於民國95年11月22日下午1 時許起，供給其所承租位於基隆
    市○○○路25號之住處為賭博場所，並聚集己○○、乙○○
    及甲○○（綽號「養樂多」）等人，與丁○○共同在上址以
    丁○○所有之麻將牌1 副（未據扣案）為賭具賭博財物，賭
    博方法為1 底新臺幣（下同）500 元，1 台100 元，放槍者
    要付胡牌者600 元，自摸者要付抽頭金100 元給丁○○，且
    丁○○每將另可抽頭800 元。渠等賭博至同日晚間11時許，
    由於丁○○前即曾懷疑己○○有詐賭之行為（己○○涉嫌詐
    賭部分，業據檢察官以96年度偵字第2120號為不起訴處分）
    ，復見己○○宣稱自摸，而左手卻另藏1 張麻將牌，即認己○○詐賭，遂要求己○○將左手中之牌交出，然為己○○所
    拒，丁○○竟萌傷害之故意，持賭桌上所有之牌尺不斷毆打
    己○○之左手，己○○則以徒手反擊（己○○傷害丁○○部
    分，丁○○迄未提出告訴），迄丁○○打斷4 支牌尺後（牌
    尺未據扣案），己○○始鬆開左手，現出手中握有之另張麻
    將牌，此時丁○○更堅信己○○有詐賭之行為，因而要求己○○賠償詐賭損害，並續與己○○相互拉扯，後來丁○○之
    同居男友丙○○聞聲從該屋樓上下來，見丁○○及己○○正
    在相互拉扯，乃先將2 人拉開，並詢問發生爭執之原因，丁○○於是將所見己○○詐賭之情節告訴丙○○，丙○○乃要
    丁○○及己○○先坐下商談如何解決詐賭之事，此時在場之
    乙○○及甲○○見丁○○及己○○間爭執暫歇，遂先行離去
    。丁○○乃與己○○商談賠償事宜，豈料己○○始終不承認
    有詐賭之事，丁○○乃承前傷害之犯意，並與丙○○基於傷
    害及使人行無義務之事之犯意聯絡，由丙○○抓住己○○之
    左右手，讓丁○○持所有約2 尺長之水管1 條（未據扣案）
    ，接續毆打己○○之左、右手手背數下，致己○○受有右手
    背及左手背瘀青、右上肢抓傷多處等傷害，己○○由於疼痛
    難耐，始坦承詐賭，並因而交出皮包內提款卡、現金卡及信
    用卡等約7 、8 張卡片交予丁○○，丙○○及丁○○為取得
    該等提款卡之提款密碼，乃由丙○○以加害生命、身體之事
    向己○○恫稱：「如果不講的話，會很難看」等語，致生危
    害於己○○之安全，己○○因心生畏怖，遂將提款卡之密碼
    告訴丙○○及丁○○，然因己○○本即債臺高築，僅有設立
    於誠泰商業銀行營業部0000000000000 號帳戶內尚有存款（
    誠泰商業銀行嗣與新光銀行合併，更名為新光銀行，己○○
    此一帳戶下簡稱新光銀行帳戶）內尚有存款，是丁○○乃持
    該銀行帳戶提款卡，於95年11月23日凌晨某時分，在基隆市
    ○○○路43號及45號「OK」便利商店，自該店內由某金融機
    構所設置之自動櫃員機，輸入己○○所告知之提款卡密碼後
    ，提領得19,000元。丁○○因認己○○詐賭所得款項遠多於
    此金額，乃於返回上址租屋處後，與丙○○共同接續以加害
    生命、身體之事向己○○恫稱：須賠償詐賭損失，否則要將
    己○○押至基隆山區剁手指及活埋等語，致生危害於己○○
    之安全，己○○由於心生畏怖，同意賠償500,000 元，其中
    100,000 元由己○○先行籌措現金支應，餘400,000 元則由
    己○○立具切結書1 紙，內容載明其係於95年10月5 日向丁○○借款400,000 元，同時簽發面額130,000 元之本票3 張
    ，面額10,000元之本票1 張交予丁○○收受，資為償還之憑
    據。己○○為籌措上開現金100,000 元，乃在丁○○上址租
    屋處，不斷以電話向友人借款，因而於95年11月23日上午11
    時許，向友人李愛玉借得60,000元，並由李愛玉將款項匯至
    上開己○○新光銀行帳戶內，再由丁○○於同日某時分持提
    款卡，同至上開「OK」便利商店提領上開李愛玉匯入之60,0
    00元。己○○另於95年11月24日上午11時許，撥打電話向友
    人戊○○商借得20,000元，惟因戊○○家中有事不能離開，
    而無法匯款至己○○上開新光銀行帳戶，適有不知情之丙○○友人庚○○（己○○告訴涉犯強盜罪嫌部分，業由檢察官
    另為不起訴處分）於當日下午4 、5 時許，開車至丁○○上
    址租屋處，欲找丁○○打麻將，見丁○○及己○○在屋內，
    己○○及丁○○乃委請庚○○開車搭載另真實姓名年籍不詳
    綽號「阿宏」之成年友人，於當日下午6 時許，抵達戊○○
    位於臺北縣板橋市○○街29巷1 弄14號3 樓住處，向戊○○
    取得20,000元後，返回丁○○上址租屋處交予己○○轉交予
    丁○○收受。嗣因丁○○及丙○○於上開向己○○索債過程
    中，得悉己○○於金融機構設有支票存款帳戶，遂要求己○○簽發400,000 元之同額支票換回上開本票，然因己○○將
    銀行支票置放在位於臺北市○○街17之4 號4 樓之2 住處，
    丁○○、丙○○及己○○乃委請不知情之庚○○與綽號「阿
    宏」之成年男子，再度開車搭載渠等前往己○○上開住處，
    丁○○及丙○○於出發前，並要己○○依指示錄下承認詐賭
    之錄音帶，嗣己○○於95年11月24日晚間11時許返抵上址住
    處後，隨即簽發華泰商業銀行帳號9894-3號之面額為250,00
    0 元支票1 張（票號：AA0000000）及 面額為30,000元支票
    2 張（票號分別為：AA0000000 、AA0000000）、 新光商業
    銀行帳號00-0000000號，面額均為30,000元支票3 張（票號
    分別為：AC0000000 、AC0000000 、AC0000000）交 予庚○○轉交丁○○收執（除上開金額250,000 元之支票外，其餘
    5 張支票均為丁○○交付不詳之人調現未據扣案），丁○○
    於將先前己○○簽發之4 張合計400,000 元本票撕毀後，方
    與丙○○共同搭乘庚○○所駕之車輛離去。丁○○及丙○○
    即共同以上開強暴、脅迫之方式，使己○○行說出提款卡密
    碼、交付現金賠償賭債、承認詐賭並錄音存證，簽具切結書
    、簽發本票及支票等無義務之事。嗣己○○於同年12月5 日
    報警處理，經警於同年12月6 日晚間8 時30分許，持臺灣基
    隆地方法院檢察署檢察官核發之拘票，在丁○○上址租屋處
    拘獲丁○○，並扣得丁○○自行交出之上開金額250,000 元
    之華泰商業銀行支票1 紙及錄有己○○詐賭之錄音帶1 捲，
    丙○○則於同日晚間11時自行到案說明，因而查獲上情。
二、丁○○因不滿己○○報警，竟基於公然侮辱及毀損之故意，
    於95年12月12日凌晨2 時許，以不詳方式，進入不特定人或
    多數人得以共見共聞之己○○位於臺北市○○街17之4 號4
    樓之2 公寓住宅樓梯間，以所有之黑色噴漆，在上址己○○
    所有之住宅鐵門、牆壁及鞋櫃噴上「不要臉」及「賤女人」
    等足以貶損人格之文字，公然侮辱己○○，並損壞上開物品
    ，足生損害於己○○。嗣經己○○發現後拍照存證，並報警
    處理而查悉上情（丁○○涉犯侵入住宅部分未據告訴）。
三、案經己○○訴由基隆市警察局移送臺灣基隆地方法院檢察署
    檢察官偵查後起訴。
    理  由
壹、程序事項（關於證據能力）：
一、按被告以外之人於審判外之言詞或書面陳述，除法律有規定
    者外，不得作為證據，刑事訴訟法第159 條第1 項固有明文
    。惟被告以外之人於審判外之陳述，經當事人於審判程序同
    意作為證據，法院審酌該言詞陳述或書面陳述作成時之情況
    ，認為適當者，亦得為證據；當事人、代理人或辯護人於法
    院調查證據時，知有上開刑事訴訟法第159 條第1 項不得為
    證據之情形，而未於言詞辯論終結前聲明異議者，視為有前
    項之同意，刑事訴訟法第159 條之5 亦有明文。查起訴書所
    列舉之各項供述證據，經本院於審判程序提示予被告，並告
    以內容要旨，被告人均表示無意見，且未聲明異議，本院審
    酌相關言詞陳述或書面陳述作成時之情況，認為適當，依前
    揭法條意旨，均得援為本案證據，應先敘明。
二、本件錄有證人即告訴人兼被害人己○○承認詐賭之錄音帶1
    捲及面額250,000 元之華泰商業銀行支票1 紙，係被告丁○○主動提出扣案等情，業據丁○○供承在卷，且有基隆市警
    察局扣押筆錄、扣押物品目錄表及扣押物品收據等在卷可憑
    ，足證上開扣案物證係員警合法取得，依法自得為本案證據
    。
貳、實體事項：
一、訊據被告丁○○坦承意圖營利，提供基隆市○○○路25號之
    住處為賭博場所，並聚眾賭博，且有持牌尺毆打證人己○○
    ，嗣並持所有黑色噴漆至證人己○○位於臺北市○○街17之
    4 號4 樓之2 住處，在己○○住處之鐵門、屋外牆壁及鞋櫃
    噴上「不要臉」及「賤女人」等文字之事實；被告丙○○則
    坦承參與丁○○錄下己○○坦承詐賭之過程，及與丁○○共
    同前往己○○住處拿取支票之行為。然丁○○、丙○○均矢
    口否認有何妨害己○○自由之行為，丙○○並否認有傷害己○○之行為。其2 人一致辯稱：己○○係因遭丁○○抓到詐
    賭後，自願錄音坦承詐賭之事實，並同意賠償丁○○500,00
    0 元，賠償金額部分係以現金，部分係以票據支應，所以己○○才簽具切結書及簽發支票，並交出所設立之新光銀行帳
    戶提款及提款卡密碼，由丁○○先後2 次各提款19,000元及
    60,000元，此外並委由證人庚○○前去己○○友人即證人戊○○住處，拿取己○○借得之20,000元，其2 人並未以加害
    生命、身體之話語恐嚇己○○，亦未強制己○○交出現金、
    提款卡與提款密碼、錄音坦承詐賭、簽具切結書及簽發支票
    ，更無限制己○○自由離去丁○○上址租屋處之行為，且己○○僅有簽發支票，並未簽發本票云云。丙○○另辯稱：丁○○及己○○互毆時，其僅係在旁勸架，並無如起訴書所載
    抓住己○○之雙手，讓丁○○以水管毆打己○○云云。丁○○就傷害己○○部分則僅坦承有以牌尺毆打己○○，而否認
    有與丙○○共同以水管毆打己○○之行為云云。
二、經查：
  (一)有關被告丁○○如事實欄所載意圖營利，於95年11月22日下
    午1 時許起，提供基隆市○○○路25號住處為賭博場所，並
    聚集證人己○○、乙○○及甲○○等人，以麻將牌賭博財物
    ，丁○○每將另可抽頭800 元，另可對自摸者每次抽取100
    元之抽頭金，及丁○○於95年12月12日凌晨2 時許，以不詳
    方式，進入己○○位於臺北市○○街17之4 號4 樓之2 住處
    前，以所有之黑色噴漆，在己○○住處鐵門、屋外牆壁及鞋
    櫃噴上「不要臉」及「賤女人」等情節，業據丁○○迭於警
    詢、偵訊及本院審理時坦承屬實，並據證人甲○○於偵訊、
    證人己○○及乙○○於警詢、偵訊及本院審理時證述明確，
    並有己○○住處鐵門、屋外牆壁及鞋櫃遭以黑色噴漆噴有上
    開文字照片6 張附卷可稽，丁○○此部分之自白核與事實相
    符，可以採信。綜上，丁○○此部分之犯行明確，應依法論
    科。
  (二)關於被告丁○○、丙○○如事實欄所載共同傷害證人己○○
    ，並以強暴、脅迫方式、強制己○○交出提款卡（含密碼）
    及現金、簽具切結書、簽發本票、錄音承認詐賭及簽發支票
    等情節，業據證人己○○於95年12月5 日警詢時證稱：95年
    11月22日下午1 時許，應邀前往丁○○住處打麻將，一直打
    到當天晚上11時許，其因人不舒服，多補了二張花，因怕被
    發現相公，所以就將多出的牌握在手上，丁○○不問青紅皂
    白，認其詐賭，就以牌尺打其，23日半夜並取走其新光銀行
    提款卡提領19,000元，後來丙○○並抓住其手，讓丁○○以
    水管打其手及腳底，又逼其先交出100,000 元，所以其即分
    別向友人戊○○、李愛玉借20,000元及60,000元，之後其並
    簽具400,000 元借條及本票，最後丙○○、丁○○、庚○○
    （綽號小武）及綽號「阿宏」之庚○○成年友人又一起將其
    押回住處，逼其開立6 張總面額400,000 元的支票（華泰商
    業銀行帳號98 94-3 號之面額為250,000 元支票1 張【票號
    ：AA0000000 】及面額為30,000元支票2 張【票號分別為：
    AA0000000 、AA0000000 】、新光商業銀行帳號00-0000000
    號，面額均為30,000元支票3 張【票號分別為：AC0000000
    、AC0000000 、AC0000000 】），才放其離開，其間其並遭
    強迫錄音承認詐賭等語（見偵卷第11-13 頁）；95年12月27
    日警詢時證稱：丙○○於案發時本即在丁○○住處樓上，聽
    到丁○○以牌尺打我並大聲嚷嚷，就下樓來，並說還好其是
    女生，要不然就要剁其手，並拖到山上活埋等語，之後丁○○及丙○○叫其做任何事，其均依指示照做，只想能儘速離
    開現場（見偵查卷第37頁）；96年2 月15日偵訊時證稱：95
    年11月22日晚間11時許，丁○○用牌尺打其手背，23日下午
    1 時許，丙○○出去買水管，回來後丙○○抓住其手，讓丁○○用水管打其左右手背，又丙○○將其皮包倒出來，並要
    其說出提款卡密碼，並威嚇其「如果不講的話，會很難看」
    ，其被迫無法抗拒才將密碼告訴丙○○，丁○○就記下來，
    並拿了其皮包內7 、8 張提款卡去提領，但是只有新光銀行
    的提款卡有提領得19,000元，其他幾張都沒有錢，因為其有
    債務協商（見偵卷第124-125 頁），96年4 月19日偵訊時證
    稱：是丁○○將其皮包內的提款卡拿給丙○○，丙○○叫丁○○去領款（見偵查卷第146 頁）；96年12月26日本院審理
    時先結證稱：丁○○說其詐賭，就把其皮包內東西全部倒出
    來（見本院卷第65頁），復證稱：被告2 人說其詐賭，2 人
    中之1 人就把其皮包丟在桌上，把裡面東西全部倒出來（見
    本院卷第66頁）；另證稱：丁○○認為其詐賭，就用牌尺打
    其左右手、肩膀，並叫在場的乙○○、甲○○先行離去，丙○○當時是在該屋的樓上睡覺，聽到爭執聲就走下來，丙○○下來的時候，乙○○、甲○○還在算籌碼，丙○○下樓之
    後，問大家怎麼了，丁○○說其詐賭，後來其跟丁○○解釋
    其手中為何多1 張牌的事情，此時乙○○、甲○○已離開，
    屋內僅有其、丁○○、丙○○，後來不記得是丙○○、丁○○、庚○○、阿宏哪一個把其皮包東西倒出來，拿走皮包內
    的東西，在其皮包內只有一張提款卡，另外還有現金卡，起
    訴書的7 、8 張卡片係包括提款卡、現金卡等，其新光銀行
    之提款卡密碼是丁○○問其，其才跟丁○○講的，丁○○領
    錢後，發現其只有19,000元，即打電話給一個大哥，打完電
    話後，跟其說是打電話給一個大哥，叫他來處理我詐賭的事
    情，他來了之後會發生什麼事情押上山上活埋、剁手指、或
    其他事情就不知道，後來天亮的時候，丁○○後來開口叫其
    寫借據，並還500,000 元，當時丙○○亦在場，其即馬上寫
    借據，之後再叫其寫本票，寫完之後，丁○○叫其找一個人
    過來作擔保，其不敢找朋友過來過擔保，是因為其朋友都是
    高階層的，怕他們發現其到這樣低階層的地方賭博，所以沒
    有打電話叫他們來，寫完借據、本票後，因找不到朋友擔保
    ，所以丁○○及丙○○即要其先拿現金100,000 元，再找一
    個證人就放其走，後來其告訴被告2 人找不到證人，但可以
    找朋友先還100,000 元，被告2 人想想後，就在23日白天下
    午的時候，其中1 人就拿水管、木棍進來，水管是不是買的
    其不清楚，進來之後，丙○○即抓住其手給丁○○打，其遭
    被告2 人毆打後，渠等要其做什麼，其即照做，所以之後丁○○、丙○○叫其錄音承認詐賭，到了24日早上，其打電話
    分別向李愛玉借得60,000元，向戊○○借得20,000元，李愛
    玉下匯款到其新光銀行帳戶，而向戊○○借款部分，則係庚○○、阿宏前去拿取，其向戊○○、李愛玉借錢時並說明借
    錢的原因等語（見本院卷第73-75 頁）。綜觀己○○上開證
    言，有關其指稱因丁○○懷疑其詐賭而遭丁○○以牌尺，及
    遭丙○○抓住雙手俾丁○○以水管毆打，被迫錄音承認詐賭
    、交出銀行提款卡及提款密碼，向友人籌借現金、簽具切結
    書、簽發本票及支票等情節則大致相符。且己○○係因遭丁○○指稱詐賭，2 人因而發生爭執，丁○○並以牌尺毆打己○○等情節，亦據證人即共同打牌之乙○○於警詢、偵訊及
    本院審理時（見偵卷第67-73 頁、第183-184 頁、本院卷第
    139-141 頁）、證人甲○○於偵訊時（見偵卷第184 頁）證
    述在卷。又己○○分向友人李愛玉及戊○○借錢等情，亦分
    據證人戊○○於警詢、偵訊及本院審理時（見偵卷第154-15
    6 頁、第184-185 頁、本院卷第78-80 頁）、證人李愛玉於
    警詢時（見偵卷第159-161 頁）證述屬實。再觀諸丁○○及
    丙○○均坦承係於丁○○以牌尺毆打己○○後，己○○始錄
    音坦承詐賭、交出提款卡（含提款密碼）及向友人借錢以籌
    措100,000 元賠償金、與簽具切結書及支票等情，且證人即
    被告丙○○復於本院審理時明確證稱：丁○○發現己○○詐
    賭後不久，己○○仍死不承認有詐賭時，丁○○生氣，才以
    水管打己○○的手背，之後己○○才簽切結書，簽完切結書
    才拿提款卡領錢等語（見本院卷第143-144 頁），並衡諸己○○於遭丁○○懷疑詐賭後，2 人因之發生肢體上衝突等情
    ，當係己○○否認詐賭之故，則依一般常情推斷，己○○既
    否認詐賭，理應力求儘速離開現場，而其竟反於此，停留在
    丁○○住處籌措賠償詐賭金額，顯見其應係受外力所迫，從
    而己○○上開證稱並非自願承認詐賭，且係被迫籌措現金及
    簽立切結書、本票、支票等情節，即非無稽，堪以採信，此
    外復有己○○之臺北市立聯合醫院和平院區診斷證明書1 紙
    （見偵查卷第88頁）、丁○○先後2 次提領己○○存款之攝
    影機翻拍照片6 張（見偵查卷第33-35 頁）、內容載有己○○向丁○○借款之切結書影本1 紙（見偵查卷第89頁）、己○○之新光銀行營業部0000000000000 號帳戶存摺影本1 紙
    （見偵查卷第163 頁）、錄有己○○承認詐賭之錄音帶1 捲
    （扣案）及丁○○提出該錄音譯文1 份（見偵查卷第164-17
    0 頁）、本院勘驗上開錄音內容與丁○○提出之錄音譯文大
    致相符之刑事勘驗筆錄1 份（見本院卷第50-54 頁）、己○○所開立華泰商業銀行9894-3號帳戶面額為30,000元之支票
    （票號：AA0000000）影 本及退票理由單影本各1 紙等附卷
    可稽，並有己○○所開立同上銀行帳戶面額為250,000 元支
    票（票號：AA0000000）1張扣案可佐，據此，己○○係因丁○○懷疑其詐賭後，先遭丁○○以牌尺毆打，再遭丙○○抓
    住其雙手，由丁○○以水管毆打其手背後，並遭丁○○及丙○○以加害生命、身體之事恐嚇後，始承認有詐賭，並交出
    提款卡及提款卡密碼，錄音承認有詐賭之行為，簽立切結書
    、本票及支票等事實，即堪以認定。丁○○及丙○○辯稱己○○係因遭抓到詐賭，同意賠償丁○○之損失，而自願為上
    開行為云云，核與相關事證及常情有違，應係事後卸責之詞
    ，不足採信。另因己○○就本案相關情節先後供述略有不一
    ，然因不影響其上開證言之可信性，本案爰依相關事證及常
    情，推理認定如下：
    有關己○○皮包內之提款卡係何人取走乙節，因己○○前
    後證述不一致，或證稱係丁○○，或證稱係丁○○或丙○○
    中之一人，而本院復查無證據足以證明係丁○○或丙○○所
    為，然本院斟酌丙○○證稱己○○係遭以水管毆打後始交出
    提款卡，是乃採取丙○○之證言，認定己○○係因遭毆打後
    ，始自行交出提款卡及提款卡密碼；己○○雖指證遭取走
    皮包內現金6,500 元、鑽戒、金項鍊、碎鑽墜子及手錶等物
    （見偵查卷第12頁），檢察官並據以起訴丁○○及丙○○有
    取走己○○皮包內現金6,500 元之事實，然因丁○○及丙○○均否認此一事實，且本院審酌己○○指稱遭強制還款500,
    000 元，與丁○○及丙○○所供金額相符，據此計算丁○○
    先後領得之19,000元、60,000元，向戊○○取得之20,000元
    ，及己○○簽立之40萬元切結書、本票及支票，共計499,00
    0 元，與約定賠償之500,000 元相差僅1,000 元，是丁○○
    及丙○○應無取走上開己○○所指皮包內現金、鑽戒等物之
    理，是本院認己○○此部分之指證無從採為認定事實之依據
    ；又己○○先後證稱係丁○○、丙○○對其恐嚇要賠償詐
    賭損失，否則要將其押至基隆山區剁手指及活埋等語，此部
    分雖因丁○○及丙○○均否認犯行，而無從查證，然如前所
    述，由於己○○證述情節合於常情，而可以採信，因之本院
    認定係丁○○及丙○○共同對己○○為上開恐嚇之行為；
    又被告丁○○及丙○○強使證人己○○簽立面額130,000 元
    之本票3 張，面額10,000元之本票1 張交予丁○○收受之事
    實，已據己○○證述綦詳，業如前述，且丁○○於警詢時（
    見偵卷第47頁）及丙○○於警詢時（見偵卷第48頁）亦均供
    稱己○○有開立本票等情節，本院因認己○○確有開立本票
    之事實，並依據丁○○於警詢時所供，認定己○○交付丁○○面額計400,000 萬元之支票後，丁○○即將己○○開立之
    同額本票撕毀之事實，丁○○及丙○○翻異前供辯稱己○○
    並未開立本票之辯詞，委無足採；另因己○○證稱交出提
    款卡、簽具切結書、本票、支票、錄音承認有詐賭行為之先
    後順序，略有出入，然本院觀諸其證稱係因遭丁○○及丙○○毆打後，即依丁○○及丙○○之指示行為等情，並參酌證
    人丙○○上開證言，認定己○○係於遭丁○○及丙○○以水
    管毆打後，始坦承有詐賭之事，並先交出提款卡及提款上密
    碼、再簽立切結書、本票，繼於返家開立支票之前錄音坦承
    有詐賭之行為。
  (三)至被告丁○○雖否認有以水管毆打證人己○○，被告丙○○
    亦否認有抓住己○○雙手，讓丁○○毆打己○○云云。惟如
    前認定，證人即被告丙○○於警詢（見偵卷第58頁）及本院
    審理時（見本院卷第143-144 頁）均明確證稱丁○○有以約
    2 尺長之水管毆打己○○雙手手背，核與己○○所證情節相
    符，是丁○○有以水管毆打己○○手背之事實乃洵堪認定，
    丁○○猶空言否認，實無足採。再者，丁○○以水管毆打己○○時，己○○理應閃躲，要無伸出雙手停止不動，任由丁○○毆打之理，然觀諸己○○之傷勢卻集中在左右手手背，
    顯見己○○應係遭外力壓制雙手，丁○○始得以順利持水管
    毆打己○○雙手手背，從而己○○指證係丙○○抓進其雙手
    ，讓丁○○毆打等情節，即合於常理，而可以採信，是丙○○與丁○○共同傷害己○○之事實，亦堪以認定。丙○○上
    開辯解核亦係飾卸之詞，無從採信。
  (四)綜上，本案事證明確，被告丁○○、丙○○之犯行均堪認定
  ，應依法論科。
三、論罪科刑：
  (一)按刑法第328 條之強盜罪及第346 條之恐嚇取財罪，均以意
    圖為自己或第三人不法所有為構成要件，倘行為人取他人之
    財物，非出於不法所有之意圖，縱其行為違法，亦無從以上
    開2 罪相繩。查被告丁○○及丙○○強取證人己○○財物，
    係出於渠2 人認己○○有詐賭之行為等情節，迭據丁○○及
    丙○○供承在卷，核與己○○證述相符，是丁○○及丙○○
    縱有強取己○○如事實欄所示之財物，亦難以認定渠2 人主
    觀上有何不法所有之意圖，合先敘明。是核被告丁○○所為
    係犯刑法第268 條前段、後段之意圖營利，供給賭博場所罪
    及聚眾賭博罪、第277 條第1 項之傷害罪、第304 條第1 項
    之強制罪、第309 條第1 項之公然侮辱罪及第354 條之毀損
    罪。核被告丙○○所為，則係犯刑法第277 條第1 項之傷害
    罪、第304 條第1 項之強制罪。又按刑法第302 條條第1 項
    之剝奪人行動自由罪及第304 條第1 項之強制罪，其所保護
    之法益，均為被害人之自由，惟前者重在保護個人之行動自
    由；後者重在保護個人之意思自由，是倘行為人以強暴、脅
    迫方式，妨害被害人之自由，而尚未達剝奪人之行動自由之
    程度，則應僅論以刑法第304 條第1 項之強制罪（最高法院
    92年度台上字第6560號、93年度台上字第3309號判決意旨參
    照）。查證人己○○雖一再指證丁○○、丙○○以沙發椅堵
    住丁○○住處大門，並由丁○○、丙○○、證人庚○○及庚○○友人「阿宏」，2 人一組流輪看守，其間丁○○、丙○○並夥同另3 名真實姓名不詳男子，將其押至基隆某山區，
    要將其活埋，其自95年11月22日晚間11時起至同月24日晚間
    11時返家取支票之期間，其行動自由均遭剝奪等情。然查：
    丁○○、丙○○均堅詞否認有上開己○○所指剝奪行動之
    行為，且證人庚○○亦證稱未有如己○○所指與丁○○及丙○○共同剝奪行動自由之行為，而己○○告訴庚○○強盜罪
    嫌部分（關於庚○○向戊○○拿取20,000元之行為)， 亦據
    臺灣基隆地方法院檢察署檢察官以96年度偵字第595 號為不
    起訴處分，有該案號不起訴處分影本1 份在卷可查，此外關
    於己○○證述遭強制帶到山區之情節，亦查無證據可佐，是
    己○○此部分之指證已難遽信；且查己○○於向友人李愛
    玉、戊○○借款時，並未說明借款原因之事實，亦據己○○
    證述在卷，並據李愛玉於警詢時證述屬實（見偵查卷第160
    頁）。至戊○○於警詢及偵訊時雖有證及己○○告以因遭人
    押住，無法親自前來拿錢等情（見偵卷第155 頁、第185 頁
    ），然此顯與己○○證所證情形不符，且戊○○嗣於本院審
    理時堅證未於檢察官偵訊時稱己○○於向其借款之電話中，
    曾告以遭人押住等語（見本院卷第80頁），本院乃勘驗戊○○於96年7 月27日檢察官偵訊時之錄音光碟，發現戊○○雖
    於偵訊時有提及己○○告以遭人押住等語，惟嗣於同日偵訊
    檢察官再次訊以：「她有說被押在那裡嗎？」之問題時，戊○○已更正稱「沒有」，有本院97年1 月18日勘驗筆錄1 份
    在卷可憑（見本院卷第121-125 頁），可見戊○○亦不知己○○向其借款時，是否遭人剝奪行動自由。綜觀上情，己○○既有機會與友人聯絡，依常理推斷，當儘可能示意友人其
    行動自由遭受限制，以圖脫離控制，詎其竟未曾有相關請求
    救援之暗示動作，是己○○上開證稱遭剝奪行動自由之證言
    ，亦與常情相悖，而無從遽以採認；再觀諸證人庚○○於
    本院審理時證稱：其總共去丁○○家2 次，第一次去的時候
    ，只有丁○○及己○○在場，是己○○拜託其去向戊○○拿
    錢，第二次去的時候，原先只有丁○○及己○○在場，過一
    陣子丙○○才提便當回來，後來才開車載丁○○、丙○○及
    己○○前往己○○住處拿支票，己○○害怕丁○○聲音很大
    ，讓鄰居知道，所以拜託其一起上樓拿支票等語（見本院卷
    第135-139 頁），核與被告丙○○所供並非由其委託庚○○
    前去向戊○○拿錢，且庚○○先後2 次至丁○○住處時，其
    原均未在場等情節相符，是己○○指稱在丁○○上址住處有
    2 組人馬，每組2 人輪流在門口看管之情節是否為真，亦有
    可疑。況本院當庭觀察丁○○及己○○之身形，丁○○雖較
    年輕，但身形較己○○為瘦弱，僅馮丁○○1 人實難限制己○○自由離去。綜上各情，本院因認己○○雖係遭丁○○及
    丙○○以水管毆打及言語恐嚇等強暴、脅迫方法，強制其行
    承認詐賭、交出提款卡（含密碼）、簽立切結書、本票、錄
    音及開立支票等無義務之行為，然其身體行動自由尚未達遭
    剝奪之程度，是丁○○及丙○○上開強制己○○承認賭債等
    行為，核與刑法第302 條第1 項之妨害自由罪構成要件不符
    ，檢察官認渠2 人係犯該條之罪尚有未合，然因基本社會事
    實同一，爰依職權變更起訴法條為刑法第304 條第1 項之強
    制罪。又按刑法第305 條之恐嚇危害安全罪，係指單純以將
    來加害生命、身體、自由、名譽、財產之事，恐嚇他人致生
    危害於安全者而言，如對於他人之生命、身體等，以現實之
    強暴、脅迫手段加以危害要挾，使人行無義務之事或妨害人
    行使權利，即應構成刑法第304 條之強制罪，縱有恐嚇行為
    ，亦僅屬犯強制罪之手段，無更論以恐嚇危害安全罪之餘地
    （最高法院84年度台非字第194 號判決意旨參照）。查本件
    丁○○及丙○○如事實欄所載恐嚇己○○之言語，目的既係
    在於使己○○承認詐賭，自屬強制己○○行無義務之事之手
    段，縱渠等此部分所為，合於刑法第305 條恐嚇危害安全罪
    之構成要件，仍應視為係渠等犯刑法第304 條第1 項強制罪
    之部分行為，而不另論以刑法第305 條之恐嚇危害安全罪，
    並此敘明。又丁○○及丙○○就上開所犯刑法第277 條第1
    項傷害罪及第304 條第1 項強制罪間，有犯意聯絡及行為分
    擔，均為共同正犯。丁○○以1 個行為，同時觸犯刑法第26
    8 條前段之意圖營利，提供賭博場所罪及同條後段之意圖營
    利，聚眾賭博罪，觸犯構成要件不同之罪名，為異種想像競
    合犯，應依刑法第55條規定，從一重之意圖營利，聚眾賭博
    罪。又丁○○以在己○○住宅鐵門、牆壁及鞋櫃噴上「不要
    臉」及「賤女人」等文字之1 個噴漆行為，同時觸犯構成要
    件不同之刑法第309 條第1 項之公然侮辱罪及第354 條之毀
    損罪，亦為異種想像競合，應依刑法第55條想像競合之例，
    從一重之毀損罪處斷。丁○○毀損行為部分業據己○○告訴
    （己○○於檢察官偵查中雖稱係告訴丁○○公然侮辱罪，然
    因告訴人之告訴範圍，係以所告訴之犯罪事實為據，而以非
    所告訴之法條為依據，本院審酌己○○業告訴此部分完整之
    犯罪事實，因認丁○○所犯毀損罪部分，亦經己○○合法告
    訴），檢察官起訴時雖漏未論及此，然業據蒞庭檢察官於本
    院準備程序中補正此部分之事實及法條，本院自得予告知丁○○其此部所為另涉犯上開毀損罪之法條後，依法予以審理
    ，併此敘明。丁○○所犯上開4 罪（意圖營利，聚眾賭博罪
    、傷害罪、強制罪及毀損罪）及丙○○上開所犯2 罪（傷害
    罪及強制罪），均犯意各別，行為不同，應予分論併罰。
  (二)爰審酌被告丁○○意圖營利，提供賭博場所，並聚眾賭博，
    所為已敗壞社壞風氣，且丁○○、丙○○縱懷疑證人己○○
    詐賭，亦應循正常管道商討債務問題，詎其2 人竟以強暴、
    脅迫之方式為之，對己○○所生身心傷害程度非輕，而丁○○於己○○報警處理後，竟持噴漆在己○○住處鐵門、屋外
    牆壁及鞋櫃上噴上足以毀損人格之「不要臉」、「賤女人」
    等之字，公然侮辱己○○，並毀損己○○所有之物品，顯見
    其無悔悟之心，所為甚為可議，暨渠等犯後態度等一切情狀
    ，分別量處如主文所示之刑，併均諭知易科罰金之折算標準
    。又丁○○及丙○○上開所犯各罪，均合於中華民國96年罪
    犯減刑條例所定減刑之要件，爰均依上開條例第2 條第1 項
    第3 款規定，各減輕其刑二分之一，併均諭知易科罰金之折
    算標準。並就丁○○（除所犯毀損罪外）、丙○○上開所犯
    ，各定其應執行之刑及易科罰金之折算標準。扣案錄有己○○承認詐賭之錄音帶1 捲，係丁○○、丙○○犯本件強制罪
    所生之物，爰依刑法第38條第1 項第3 款宣告沒收之。另丁○○用以犯意圖營利，聚眾賭博罪之麻將牌、用以傷害己○○之牌尺及水管、用以犯公然侮辱罪及毀損罪之噴漆等物，
    雖均屬丁○○所有，然因未據扣案，為免將來執行困難，爰
    均不予宣告沒收；另扣案面額250,000 元之華泰商業銀行支
    票1 紙（票號：AA0000000）， 雖在丁○○之持有中，而屬
    丁○○及丙○○犯本件強制罪所得之物，然該紙支票係丁○○及丙○○以強暴、脅迫方式，強制己○○交出，而非出於
    己○○之自由意志，故該只支票之所有權依法應仍屬己○○
    所有，是依法不得予以沒收，均附此敘明。
據上論斷，應依刑事訴訟法第299 條第1 項前段、第300 條，刑
法第28條、第268 條前段、後段、第277 條第1 項、第304 條第
1 項、第309 條第1 項、第354 條、第55條、第41條第1 項前段
、第51條第5 款、第38條第1 項第3 款，刑法施行法第1 條之1
，中華民國96年罪犯減刑條例第2 條第1 項第3 款、第7 條、第
9 條、第10條第1 項，判決如主文。
中    華    民    國    97    年     2    月     5    日
                  刑事第一庭審判長法  官    王福康
                                  法  官    許心
                                  法  官    劉桂金
以上正本證明與原本無異。
如不服本判決應於收受本判決後10日內向本院提出上訴書狀，其
未敘述上訴理由者，並得於提起上訴後10日內向本院補提理由書
狀（均須按他造當事人之人數附繕本）「切勿逕送上級法院」。
中    華    民    國    97    年     2    月     5    日
                                  書記官    鄧順生
附錄論罪法條：
刑法第268條
意圖營利，供給賭博場所或聚眾賭博者，處3 年以下有期徒刑，
得併科3 千元以下罰金。
刑法第277條第1項
傷害人之身體或健康者，處 3 年以下有期徒刑、拘役或 1 千元
以下罰金。
刑法第304條第1項
以強暴、脅迫使人行無義務之事或妨害人行使權利者，處 3 年以
下有期徒刑、拘役或 3 百元以下罰金。
刑法第309條第1項
公然侮辱人者，處拘役或 3 百元以下罰金。
刑法第354條
毀棄、損壞前二條以外之他人之物或致令不堪用，足以生損害於
公眾或他人者，處2 年以下有期徒刑、拘役或5 百元以下罰金。


司法院資訊處製作；財團法人民間司法改革基金會備份。
